---
title: "Quetelet's Body Mass Index with rn96 data"
author: "coop711"
date: "`r Sys.Date()`"
output: html_document
---

## Data

### `rn96.txt` 자료 읽어들이기

* `"../data/rn96.txt"`는 파일 경로이므로 `rn96.txt`를 다운로드받은 폴더로 지정하면 되나 가급적 `R` source 를 저장하는 폴더(예를 들어서, 폴더 `R`)와 원시 자료를 저장하는 폴더(예를 들어서, 폴더 `data`)를 구분해 두는 것이 효과적이다. 원 자료를 보고 변수명에 해당하는 `header` 매개변수를 `TRUE` 로 설정한다. `<-`는 assignment. 아래 주어진 세 가지 표현은 모두 동일한 결과를 가져온다.

```{r, read.table}
rn96 <- read.table("../data/rn96.txt", header = TRUE)
head(rn96, n = 10)
tail(rn96, n = 10)
```

* `str()`은 자료의 구조를 살피는 함수이며, value는 없다. `rn96` 의 자료구조를 살펴보면,  `int`(integer) class가 나온다. 정수이지만 사칙 연산에는 아무런 영향이 없다.

* `sapply()`는 `rn96`의 각 변수에 `mode()` 또는 `class()`를 적용한다.

```{r, str}
str(rn96)
sapply(rn96, mode)
sapply(rn96, class)
```

## Summary Statistics

* `height` 와 `weight` 의 기초통계 살피기

```{r, summary}
summary(rn96)
```

* 평균과 표준편차를 각 변수별로 살펴보려면 `apply()`를 이용한다. 이 때 `options(digits = 2)`가 없으면 출력결과가 어떻게 달라지는지 살펴보자. 출력 결과에 이름을 붙이는 방법을 보여주고 있다. `height`와 `weight`를 불러들이는 방법에 유의하자. 이는 `str(rn96)`의 결과로부터 생각할 수 있는 것으로서 `rn96`을 `list`로도 볼 수 있기 때문이다. 

```{r, mean and SD}
options("digits")
options(digits = 2)
apply(rn96, 2, mean)
apply(rn96, 2, sd)
c(mean(rn96$height), sd(rn96$height))
c(mean(rn96$weight), sd(rn96$weight))
c(Mean = mean(rn96$height), SD = sd(rn96$height))
c(Mean = mean(rn96$weight), SD = sd(rn96$weight))
options(digits = 7)
```

<!--
<P style = "page-break-before:always">
-->

## BMI 계산하고 **줄기-잎 그림** 그리기 

* 조금 편하게 작업하기 위해서 `height`와 `weight`를 별도의 R object로 복사하여 사용하자. 우선, `height`와 `weight`를 불러내는 방법이 다음과 같이 다양하다는 점을 기억해 두자.

```{r, subscrpting, eval = FALSE}
rn96$height
str(rn96$height)
rn96[, 1]
str(rn96[, 1])
rn96[, "height"]
str(rn96[, "height"])
rn96["height"]
str(rn96["height"])
rn96[1]
str(rn96[1])
```

```{r, assignment}
height <- rn96$height
weight <- rn96$weight
```

<P style = "page-break-before:always">

### BMI 계산

* 체질량지수라고 알려져 있는 BMI(Body Mass Index) 공식은 $\frac{몸무게(kg)}{키^2(m)}$로 주어진다. 이는 벨기에의 수학자, 천문학자이자 사회통계학자로 알려져 있는 아돌프 케틀레의 업적 중 하나이다. 아래 계산에서 `round()`를 씌우지 않으면 어떤 출력이 나오는지 살펴 보고, `digits = ` 를 바꿔 가며 결과를 비교해 보자. 위에서 `options(digits = 2)`라고 설정했을 때 와의 차이를 생각해 보자.

* `rn96`에 BMI 계산 결과를 합쳐 보기 위해서 `cbind()`(column끼리 묶는다)를 사용하였다. 키, 몸무게, BMI가 모두 숫자변수이기 때문에 가능하다. 

* `head()`, `tail()`은 괄호 안에 들어가는 자료의 첫 6개와 끝 6개를 보여준다. 갯수를 조정하려면 `n = ` 매개변수를 사용한다.  

```{r, BMI computation}
(BMI <- weight / (height / 100) ^ 2)
(BMI <- round(weight / (height / 100) ^ 2, digits = 1))
head(cbind(rn96, BMI))
tail(cbind(rn96, BMI), n = 10)
```

### BMI 값들의 줄기-잎 그림 그리기

* John W. Tukey의 수많은 업적 중의 하나인 줄기-잎 그림은 자료의 윤곽 뿐 아니라 개별 값도 함께 파악할 수 있는 유용한 도구이다. R에서는 `stem()`이라는 함수로 계산한다. 많이 쓰이는 매개변수로는 `scale = `이 있다.

```{r, stem and leaf plot for BMI}
stem(BMI)
stem(BMI, scale = 2)
```

<P style = "page-break-before:always">

- `weight`와 `height`의 줄기-잎 그림

```{r, stem and leaf plots for height and weight}
stem(height)
stem(weight)
```

<P style = "page-break-before:always">

### BMI를 토대로 한 비만도 판정

* 18.5 미만은 underweight, 18.5 ~ 24.9 는 Normal, 25 ~ 29.9 는 Overweight, 30 이상은 Obese 로 판정

```{r, obesity}
rn96$BMI <- BMI
rn96$obesity <- ifelse(BMI < 18.5, "Underweight", 
                       ifelse(BMI >= 18.5 & BMI < 24.9, "Normal", 
                              ifelse(BMI >= 25 & BMI < 29.9, "Overweight", "Obese")))
head(rn96)
str(rn96)
```

<P style = "page-break-before:always">

## 작업 폴더 정리하기

* `save()` 를 이용하면 작업 디렉토리에서 꼭 필요한 객체들만 모아서 저장해 놓을 수 있고, `save.image()`를 이용하면 현재 작업 디렉토리에 있는 모든 객체를 저장하게 된다. 불러들일 때는 `load()`를 이용한다. `rm()`은 현재 디렉토리에 있는 객체 중에 삭제하고 싶은 것을 골라서 삭제하는 기능을 갖는다. 당연히 사용할 때 주의하여야 한다. 저장하는 다양한 방법을 살펴보자.

* 작업 history를 저장하고 나중에서 편집해서 다시 활용하려면 `savehistory()`를 이용한다.

```{r, save and history, eval = FALSE}
ls()
save("rn96", "BMI", file = "./rn96_1.RData")
save(list = c("rn96", "BMI"), file = "./rn96_2.RData")
save(list = ls(), file = "./rn96_3.RData")
save.image(file = "./rn96_4.RData")
rm(list = ls())
ls()
load("./rn96_1.RData")
ls()
rm(list = ls())
ls()
load("./rn96_2.RData")
ls()
rm(list = ls())
ls()
load("./rn96_3.RData")
ls()
rm(list = ls())
load("./rn96_4.RData")
ls()
```
