---
title: "Graphic Analysis of Lottery Data"
author: "coop711"
date: "2015년 3월 14일"
output: html_document
---

```{r, echo = FALSE, message = FALSE}
library(tidyverse)
library(pander)
library(knitr)
library(magrittr)
options(digits = 5)
```

# Lottery Data Input

- Pick-it 1976 New Jersey Lottery Game

```{r}
lottery <- "../data/lottery.txt" %>%
  read.table(header = TRUE)
lottery %>%
  str
lottery %>%
  head %>%
  kable(align = "c")
```

당첨 번호 중에 매우 큰 값은 무엇이 있는지 알아본다. 데이터프레임의 일부를 추출하는 다양한 방법을 소개한다. 벡터로 뽑아내는 것과 데이터프레임의 구성요소로서 또다른 데이터프레임으로 뽑아내는 방법을 알아본다. 검색 조건은 990 이상을 찾아보는 것으로서 특히 가장 큰 값인 999가 나오는지 살펴본다. 가장 작은 값인 0, (000) 이 나오는지를 연습으로 찾아 보라. 

```{r}
lottery %>%
  .$Number %>%
  `[`(. >= 990)
lottery %>%
  `[`(, "Number") %>%
  `[`(. >= 990)
lottery %>%
  `[`("Number") %>%
  `[`(. >= 990)
lottery %>%
  select("Number") %>%
  `[`(. >= 990)  
lottery %>%
  subset(select = "Number") %>%
  `[`(. >= 990)  
lottery %$%
  Number %>%
#   `[`(. >= 990) 
  `[`(`>=`(., 990))
# lottery$Number[lottery$Number >= 990]
lottery$Number %>%
  `[`(`<=`(., 9))
```

- 기초통계량을 계산하고 `Number`의 경우 이론값과 비교. 여기서 이론값이라 함은 숫자를 뽑는 과정이 공평하다면 당첨번호는 마치 000에서 999까지의 1,000개의 숫자에서 랜덤하게 뽑은 결과와 같아진다는 것이다.
- `R`의 강점은 `apply` 군의 함수들을 이용하여 데이터 구조에 적합한 집합적연산을 효율적으로 수행할 수 있다는 것이다. `lottery` 데이터 프레임의 두 요소인 `Number`와 `Payoff` 각각에 `summary`나 `sd` 함수를 적용하는 대신 `sapply`함수를 이용하면 두 요소에 대한 연산을 한꺼번에 수행할 수 있다. `apply`함수는 매트릭스 구조의 데이터에 적용하는데 `lottery`는 데이터 프레임으로서 매트릭스처럼 취급할 수도 있기 때문이다.

```{r}
lottery %>%
  sapply(FUN = summary) %>%
  t %>%
  kable
# kable(t(sapply(lottery, summary)))
lottery %>%
  apply(MARGIN = 2, FUN = sd) %>%
  t %>%
  `rownames<-`("sd") %>%
  kable(row.names = TRUE, align = "c")
# kable(t(apply(lottery, 2, sd)), align = "c")
```

# Graphic Analysis on `Number`

당첨번호는 0(사실상 000)에서 999 사이에 254회 추출한 랜덤표본으로 볼 수 있다. `stem()`을 이용하여 줄기-잎 그림을 그리고, 히스토그램을 작성해 본다. 996과 999는 반올림하여 1,000 줄기에 잎으로 나타난다. 

```{r}
lottery %>%
  .$Number %>%
  stem(scale = 0.5)
# stem(lottery$Number, scale = 0.5)
```

디폴트값만으로 히스토그램을 그려보자. 히스토그램을 그리는데 사용된 값들을 파악하기 위하여 `h10`이라는 R객체에 그 값들을 저장한다.

```{r fig.width = 4, fig.height = 4}
h10 <- lottery %$%
  hist(Number)
# lottery %$%
#   Number %>%
#   hist
lottery %$%
  Number %>%
  cut(breaks = seq(0, 1000, by = 100), 
      include.lowest = TRUE, 
      right = FALSE, 
      dig.lab = 4) %>%
  table %>%
  t %>%
  kable
# h10 <-  hist(lottery$Number)
# table(cut(lottery$Number, 
#           breaks = seq(0, 1000, by = 100), 
#           include.lowest = TRUE, 
#           right = FALSE))
str(h10)
```

메인 타이틀과 x축의 좌표이름, y축의 좌표이름의 디폴트값이 어떻게 주어지는지 살피고, 히스토그램 작성에 계산된 값들 확인(특히 `$breaks`, `$counts`, `$density` 유의)

```{r}
h10 %$%
  list(Breaks = breaks, Counts = counts)
# list(breaks = h10$breaks, counts = h10$counts, density = h10$density)
```

각 계급의 경계선에 있는 관찰값들을 어떻게 처리하는 지 몇 가지 조건을 바꿔가면서 관찰. `right = FALSE`로 인하여 `$counts`가 어떻게 변하였는가?  실제 취하는 값을 1000에서 999로 바꿨을 때, 그리고 `include.lowest = FALSE`로 했을 때 각각 어떤 일이 일어나는지 확인하고 이유를 생각해 볼 것. `list()`로 표현하려는 것은 무엇이며 이름을 붙인 까닭은?

```{r fig.width = 8, fig.height = 4}
par(mfrow = c(1, 2))
lottery %$%
  hist(Number, 
       breaks = seq(0, 1000, by = 100),
       include.lowest = TRUE) %$%
  list(Breaks = breaks, Counts = counts)
# h10_2 <- hist(lottery$Number, 
#               breaks = seq(0, 1000, by = 100),
#               include.lowest = TRUE)
# list(breaks = h10_2$breaks, counts = h10_2$counts)
lottery %$%
  hist(Number, 
       breaks = seq(0, 1000, by = 100),
       right = FALSE) %$%
  list(Breaks = breaks, Counts = counts)
# h10_3 <- hist(lottery$Number, 
#               breaks = seq(0, 1000, by = 100),
#               right = FALSE)
# list(breaks = h10_3$breaks, counts = h10_3$counts)
```

`breaks` 대신 `nclass = 10` 을 사용하였을 때 결과 비교.

```{r fig.width = 4, fig.height = 4}
par(mfrow = c(1, 1))
lottery %$%
  hist(Number, 
       nclass = 10) %$%
  list(breaks = breaks, counts = counts)
# h10_4<-hist(Number, nclass=10)
# list(breaks=h10_4$breaks, counts=h10_4$counts, density=h10_4$density)
```

다양한 `nclass` 값에 대하여 히스토그램을 작성한다. `nclass = `에 설정한 대로 히스토그램이 출력되는가? `main = `의 역할은 주제목을 설정하는 것이다. `main = `을 설정하지 않으면 디폴트로 무엇이 출력되는지 시험해 보라. `opar <- par(no.readonly = TRUE)`의 역할은 현재의 설정을 저장해 두었다가 작업이 끝나고 나서 되돌리기 위한 것이다. 

```{r fig.width = 12, fig.height = 12}
opar <- par(no.readonly = TRUE)
par(mfrow = c(3, 3))
lottery %$%
  Number %T>%
  hist(nclass = 10, main = "nclass = 10") %T>%
  hist(nclass = 9, main = "nclass = 9") %T>%
  hist(nclass = 8, main = "nclass = 8") %T>%
  hist(nclass = 7, main = "nclass = 7") %T>%
  hist(nclass = 6, main = "nclass = 6") %T>%
  hist(nclass = 5, main = "nclass = 5") %T>%
  hist(nclass = 4, main = "nclass = 4") %T>%
  hist(nclass = 3, main = "nclass = 3") %T>%
  hist(nclass = 2, main = "nclass = 2")
# hist(lottery$Number, nclass = 10, sub = "nclass = 10")
# hist(lottery$Number, nclass = 9, sub = "ncalss = 9")
# hist(lottery$Number, nclass = 8, sub = "nclass = 8")
# hist(lottery$Number, nclass = 7, sub = "nclass = 7")
# hist(lottery$Number, nclass = 6, sub = "nclass = 6")
# hist(lottery$Number, nclass = 5, sub = "nclass = 5")
# hist(lottery$Number, nclass = 4, sub = "nclass = 4")
# hist(lottery$Number, nclass = 3, sub = "nclass = 3")
# hist(lottery$Number, nclass = 2, sub = "nclass = 2")
```

R에는 이러한 반복 작업을 간단히 수행하는 함수들이 준비되어 있다. 앞서 소개한 `sapply`의 다변량 버전이라고 할 수 있는 `mapply()`를 이용하면 코드의 반복을 피할 수 있다. `Number`를 `list`로 변환해서 반복 사용할 수 있도록 작업한 데 유의하라.

```{r fig.width = 12, fig.height = 12, message = FALSE}
par(mfrow = c(3, 3))
lottery %$%
mapply(hist, rep(list(Number), 9), 
       xlab = "Numbers Drawn", 
       nclass = 10:2, 
       main = paste("nclass = ", 10:2))
```

`nclass = 9, 8`은 모두 `nclass = 10`과 같고, `nclass = 7, 6, 4`는 모두 `nclass = 5`와 같으며, `nclass = 3` 인 경우도 요구와 다르게 나온 점에 유의하고 일부 계산값을 확인한다. argument 중에 `sub = "nclass = 3"` 을 놓아 둔채 `plot = FALSE` 를 하면 어떻게 되는지 시험해 보시오.

```{r fig.width = 8, fig.height = 4}
par(mfrow = c(1, 2))
lottery %$%
  hist(Number, nclass = 4, plot = FALSE) %$%
  list(Breaks = breaks, Counts = counts)
lottery %$%
  hist(Number, nclass = 3, plot = FALSE) %$%
  list(Breaks = breaks, Counts = counts)
# h4 <- hist(lottery$Number, nclass = 4, plot = FALSE)
# list(breaks = h4$breaks, counts = h4$counts)
# h3 <- hist(lotetry$Number, nclass = 3, plot = FALSE)
# list(breaks = h3$breaks, counts = h3$counts)
```

`nclass = 4`, `nclass = 3`의 의도에 맞는 히스토그램을 그리려면 `breaks`를 조정한다. `breaks` 가 보다 확실한 방법이다.

```{r fig.width = 8, fig.height = 4}
par(mfrow = c(1, 2))
lottery %$%
  hist(Number,
       breaks = seq(0, 1000, by = 250), 
       main = "breaks = c(0, 250, 500, 750, 1000)") %$%
  list(Breaks = breaks, Counts = counts)
lottery %$%
  hist(Number, 
       breaks = seq(0, 999, by = 333), 
       main = "breaks = c(0, 333, 666, 999)") %$%
  list(Breaks = breaks, Counts = counts)
# h4_breaks <- hist(lottery$Number, 
#                   breaks = seq(0, 1000, by = 250), 
#                   main = "`breaks = c(0, 250, 500, 750, 1000)`")
# list(breaks = h4_breaks$breaks, counts = h4_breaks$counts)
# h3_breaks <- hist(lottery$Number, 
#                   breaks = seq(0, 999, by = 333), 
#                   main = "`breaks = c(0, 333, 666, 999)")
# list(breaks = h3_breaks$breaks, counts = h3_breaks$counts)
```

`breaks`로 막대, 즉 계급의 갯수 조정. 

```{r fig.width = 12, fig.height = 12}
opar <- par(no.readonly = TRUE)
par(mfrow = c(3, 3))
lottery %$%
  Number %T>%
  hist(breaks = seq(0, 1000, by = 100), main = "breaks = seq(0, 1000, 100)") %T>%
  hist(breaks = seq(0, 999, by = 111), main = "breaks = seq(0, 999, 111)") %T>%
  hist(breaks = seq(0, 1000, by = 125), main = "breaks = seq(0, 1000, 125)") %T>%
  hist(breaks = seq(0, 1001, by = 143), main = "breaks = seq(0, 1001, 143)") %T>%
  hist(breaks = seq(0, 1002, by = 167), main = "breaks = seq(0, 1002, 167)") %T>%
  hist(breaks = seq(0, 1000, by = 200), main = "breaks = seq(0, 1000, 200)") %T>%
  hist(breaks = seq(0, 1000, by = 250), main = "breaks = seq(0, 1000, 250)") %T>%
  hist(breaks = seq(0, 999, by = 333), main = "breaks = seq(0, 999, 333)") %T>%
  hist(breaks = seq(0, 1000, by = 500), main = "breaks = seq(0, 1000, 500)")
# hist(Number, breaks=seq(0,1000,by=100), sub="(with Breaks)")
# hist(Number, breaks=seq(0,999, by=111), sub="(with Breaks)")
# hist(Number, breaks=seq(0,1000, by=125), sub="(with Breaks)")
# hist(Number, breaks=seq(0,1001, by=143), sub="(with Breaks)")
# hist(Number, breaks=seq(0,1002, by=167), sub="(with Breaks)")
# hist(Number, breaks=seq(0,1000, by=200), sub="(with Breaks)")
# hist(Number, breaks=seq(0,1000, by=250), sub="(with Breaks)")
# hist(Number, breaks=seq(0,999, by=333), sub="(with Breaks)")
# hist(Number, breaks=seq(0,1000, by=500), sub="(with Breaks)")
```

이 또한  `mapply`를 활용하여 보다 간단히 할 수 있다. 먼저 `hist`함수에서 각 히스토그램의 막대 위치 설정하는 argument들을 `list`로 만든다.

```{r}
breaks_number <- list(nbars_10 = seq(0, 1000, by = 100), 
                      nbars_9 = seq(0, 999, by = 111), 
                      nbars_8 = seq(0, 1000, by = 125), 
                      nbars_7 = seq(0, 1001, by = 143), 
                      nbars_6 = seq(0, 1002, by = 167), 
                      nbars_5 = seq(0, 1000, by = 200), 
                      nbars_4 = seq(0, 1000, by = 250), 
                      nbars_3 = seq(0, 999, by = 333), 
                      nbars_2 = seq(0, 1000, by = 500))
```

```{r fig.width=12, fig.height=12}
par(mfrow = c(3, 3))
lottery %$%
mapply(hist, rep(list(Number), 9), 
       xlab = "Numbers Drawn", 
       breaks = breaks_number, 
       main = paste("Number of Bars = ", 10:2))
```

히스토그램의 정보를 보다 알기 쉽게 `title()`함수를 이용하여 제목과 좌표 이름을 붙이려면 `ann = FALSE`를 사용한다(annotation). 다른 히스토그램들에도 적용해 본다.

```{r fig.width = 4, fig.height = 4}
par(mfrow = c(1, 1))
lottery$Number %>%
  hist(breaks = seq(0, 1000, by = 250), ann = FALSE) %>%
  title(main = "Histogram of Numbers Drawn", 
        sub = "breaks = seq(0, 100, 250))", 
        xlab = "Number", 
        ylab = "Frequency")
# hist(Number, breaks=seq(0,1000,by=250),ann=F)
# title(main="Histogram of Numbers Drawn", sub="(with Breaks Argument)", xlab="Number", ylab="Frequency")
```

# Distribution of `Payoff`

- 이제 당첨번호와 당첨금액과의 관계를 살피기 전에 잠깐 당첨번호의 분포를 살펴보면

```{r fig.width = 8, fig.height = 6}
par(mfrow = c(2, 2))
lottery %>%
  `[`(, "Payoff") %>%
  hist
lottery %>%
  .$Payoff %>%
  hist
lottery %$%
  hist(Payoff)
lottery %$%
  Payoff %>%
  hist
# hist(lottery$Payoff)
```

평균과 중앙값을 계산하여 화살표와 점선으로 표시하면 다음과 같이 할 수 있는데, 어느 것이 평균이고, 어느 것이 중앙값인가? 

```{r fig.width = 6, fig.height = 4}
mean_payoff <- lottery %$%
  mean(Payoff)
lottery %$%
  Payoff %>%
  mean
# mean_payoff <- mean(lotttery$Payoff)
med_payoff <- lottery %$%
  median(Payoff)
lottery %$%
  Payoff %>%
  median
# med_payoff <- median(lottery$Payoff)
lottery %$%
  hist(Payoff, axes = FALSE, ylim = c(-10, 100)) 
# hist(Payoff, axes = F, ylim = c(-10, 100))
axis(side = 1, 
     at = seq(0, 900, by = 100), 
     labels = paste(seq(0, 900, by = 100)))
arrows(x0 = mean_payoff, y0 = -10, 
       x1 = mean_payoff, y1 = 0, 
       length = 0.1, code = 2)
abline(v = med_payoff, lty = 2, col = "red")
axis(side = 2,
     at = seq(0, 100, by = 20),
     labels = paste(seq(0, 100, by = 20)))
```

확률 히스토그램으로 바꾸고 중앙값의 왼쪽 부분에 빗금을 그었다. 다각형을 그리는 `polygon()`함수를 활용한다. 빗금친 부분에 전체 막대 면적의 1/2이 모여 있는 것으로 보이는가?

```{r fig.width = 6, fig.height = 4}
par(mfrow = c(1, 1))
h_payoff <- lottery %$%
  hist(Payoff, plot = FALSE)
lottery %$%
  hist(Payoff, freq = FALSE) 
abline(v = med_payoff, lty = 2, col = "red")
x_polygon <- rep(c(h_payoff$breaks[1:3], med_payoff), each = 2)
y_polygon<-c(0, rep(h_payoff$density[1:3], each = 2), 0)
polygon(data.frame(x_polygon, y_polygon), density = 20)
```

# The Relationship between Number and Payoff

이제 두 변수의 산점도를 그려보자.

```{r fig.height = 4}
lottery %$%
plot(Number, Payoff)
```

점의 모양을 바꾸고, 당첨금액이 600불 이상인 당첨번호들을 찾기 위하여 `identify()` 함수를 이용하면 마우스로 직접 찾을 수 있으나 r markdown 에서는 작동하지 않음. 

```{r fig.height = 4}
plot(lottery, pch = 20)
abline(h = 600, lty = 2)
# identify(Number, Payoff, n=5, labels=paste(Number))
```

`which()` 함수와 subscripting(`[`) 을 이용하여 찾아보면 

```{r fig.height = 4}
high_payoff <- lottery %$%
  `>=`(Payoff, 600) %>%
  which
lottery_high <- lottery %>%
  `[`(high_payoff, )
lottery %>%
plot(., pch = 20) 
abline(h = 600, lty = 3) 
lottery_high %$%
  text(x = Number, y = Payoff,
       labels = Number, pos = 4)
```

- 당첨금액 상위 10위까지의 당첨번호를 살펴보면

```{r fig.height = 4}
lottery %$%
  order(Payoff, decreasing = TRUE) %>%
  lottery[., ] %>%
  head(n = 20)
```

당첨번호와 당첨금액의 관계를 살피기 위하여 y축의 범위를 조정하고, 격자를 설치하면

```{r fig.height = 4}
plot(lottery, pch = 20, ylim = c(0, 1000))
abline(h = seq(0, 1000, by = 250), lty = 3)
abline(v = seq(0, 1000, by = 100), lty = 3)
```

- 흐름을 파악하기 위하여 local smoother, `lowess()` 를 활용.

```{r fig.height = 4}
plot(lottery, pch = 20, ylim = c(0, 1000))
abline(h = seq(0, 1000, by = 250), lty = 3)
abline(v = seq(0, 1000, by = 100), lty = 3)
lines(lowess(lottery, f = 1/3), col = "blue")
lines(lowess(lottery, f = 2/3), col = "red")
```

이제 당첨금액이 높은 당첨번호들은 숫자가 중복되는 경우가 많고, 당첨번호가 0에서 100 이하인 경우에 당첨금액이 높은지 생각해 보자. `save(file = filename, list = ls())` 와 같은 것이 `save.image(file=filename)` 임. 확인하기를

```{r}
par(opar)
save.image(file = "./lottery.RData")
```

