---
title: "Graphic Analysis of Lottery Data"
author: "coop711"
date: "2015년 3월 14일"
output: html_document
---

Lottery Data Input
-----------------


- Pick-it 1976 New Jersey Lottery Game

```{r}
lottery <- read.table("../data/lottery.txt", header = TRUE)
str(lottery)
head(lottery)
```

- 기초통계량을 계산하고 `lottery.number`의 경우 이론값과 비교. 이론값이라 함은?

```{r}
summary(lottery)
apply(lottery, 2, sd)
```

---

---

Graphic Analysis on lottery.number
----------------------------------

- 당첨번호는 0(사실상 000)에서 999 사이에 254회 추출한 랜덤표본으로 볼 수 있음. `stem()`을 이용하여 줄기-잎 그림을 그리고, 히스토그램 작성.

```{r}
stem(lottery$lottery.number,scale=5)
```

```{r fig.width=4, fig.height=4}
h10<-hist(lottery$lottery.number)
```

- 메인 타이틀과 x축의 좌표이름, y축의 좌표이름의 디폴트값이 어떻게 주어지는지 살피고, 히스토그램 작성에 계산된 값들 확인(특히 `$breaks`, `$counts`, `$density` 유의)

```{r}
list(breaks=h10$breaks, counts=h10$counts, density=h10$density)
```

- 각 계급의 경계선에 있는 관찰값들을 어떻게 처리하는 지 몇 가지 조건을 바꿔가면서 관찰. `right=F`로 인하여 `$counts`가 어덯게 변하였는가? `attach()`의 역할은 무엇인가?. (작업을 끝내기 전에 반드시 `detach()`할 것). 실제 취하는 값을 1000에서 999로 바꿨을 때, 그리고 `include.lowest=F`로 했을 때 각각 어떤 일이 일어나는지 확인하고 이유를 생각해 볼 것. `list()`로 표현하려는 것은 무엇이며 이름을 붙인 까닭은?

```{r fig.width=8, fig.height=4}
attach(lottery)
par(mfrow=c(1,2))
h10.2<-hist(lottery.number, breaks=seq(0,1000,by=100),include.lowest=T)
h10.3<-hist(lottery.number, breaks=seq(0,1000,by=100),right=F)
list(breaks=h10.2$breaks, counts=h10.2$counts, density=h10.2$density)
list(breaks=h10.3$breaks, counts=h10.3$counts, density=h10.3$density)
```

- `breaks` 대신 `nclass=10` 을 사용하였을 때 결과 비교.

```{r fig.width=4, fig.height=4}
par(mfrow=c(1,1))
h10.4<-hist(lottery.number, nclass=10)
list(breaks=h10.4$breaks, counts=h10.4$counts, density=h10.4$density)
```

- 다양한 `nclass` 값에 대하여 히스토그램 작성. `nclass`로 요구했을 때 제대로 잘 작동하는가 확인.

```{r fig.width=12, fig.height=12}
opar<-par(no.readonly=TRUE)
par(mfrow=c(3,3))
hist(lottery.number, nclass=10, sub="nclass=10")
hist(lottery.number, nclass=9, sub="ncalss=9")
hist(lottery.number, nclass=8, sub="nclass=8")
hist(lottery.number, nclass=7, sub="nclass=7")
hist(lottery.number, nclass=6, sub="nclass=6")
hist(lottery.number, nclass=5, sub="nclass=5")
hist(lottery.number, nclass=4, sub="nclass=4")
hist(lottery.number, nclass=3, sub="nclass=3")
hist(lottery.number, nclass=2, sub="nclass=2")
```

- `nclass=9, 8`은 모두 `nclass=10`과 같고, `nclass=7, 6, 4`는 모두 `nclass=5`와 같으며, `nclass=3` 인 경우도 요구와 다르게 나온 점에 유의하고 일부 계산값 확인. argument 중에 `sub="nclass=3"` 을 놓아 둔채 `plot=F` 를 하면 어떻게 되는지 시험해 보시오.

```{r fig.width=8, fig.height=4}
par(mfrow=c(1,2))
h4<-hist(lottery.number, nclass=4, plot=F)
h3<-hist(lottery.number, nclass=3, plot=F)
list(breaks=h4$breaks, counts=h4$counts, density=h4$density)
list(breaks=h3$breaks, counts=h3$counts, density=h3$density)
```

- `nclass=4`, `nclass=3` 을 그리려면 `breaks` 조정. `breaks` 가 보다 확실한 방법!!

```{r fig.width=8, fig.height=4}
par(mfrow=c(1,2))
h4.breaks<-hist(lottery.number, breaks=seq(0,1000, by=250), sub="(with Breaks)")
h3.breaks<-hist(lottery.number, breaks=seq(0,999, by=333), sub="(with Breaks)")
list(breaks=h4.breaks$breaks, counts=h4.breaks$counts, density=h4.breaks$density)
list(breaks=h3.breaks$breaks, counts=h3.breaks$counts, density=h3.breaks$density)
```

- `breaks`로 계급의 갯수 조정. 

```{r fig.width=12, fig.height=12}
opar<-par(no.readonly=TRUE)
par(mfrow=c(3,3))
hist(lottery.number, breaks=seq(0,1000, by=100), sub="(with Breaks)")
hist(lottery.number, breaks=seq(0,999, by=111), sub="(with Breaks)")
hist(lottery.number, breaks=seq(0,1000, by=125), sub="(with Breaks)")
hist(lottery.number, breaks=seq(0,1001, by=143), sub="(with Breaks)")
hist(lottery.number, breaks=seq(0,1002, by=167), sub="(with Breaks)")
hist(lottery.number, breaks=seq(0,1000, by=200), sub="(with Breaks)")
hist(lottery.number, breaks=seq(0,1000, by=250), sub="(with Breaks)")
hist(lottery.number, breaks=seq(0,999, by=333), sub="(with Breaks)")
hist(lottery.number, breaks=seq(0,1000, by=500), sub="(with Breaks)")
```

- 히스토그램의 정보를 보다 알기 쉽게 타이틀과 좌표명을 손보려면 `ann=F` 사용. 다른 히스토그램들에도 적용해 볼 것.

```{r fig.width=4, fig.height=4}
par(mfrow=c(1,1))
hist(lottery.number, breaks=seq(0,1000,by=250),ann=F)
title(main="Histogram of Numbers Drawn", sub="(with Breaks Argument)", xlab="Number", ylab="Frequency")
```

---

---

Distribution of lottery.payoff
-------------------------------

- 이제 당첨번호와 당첨금액과의 관계를 살피기 전에 잠깐 당첨번호의 분포를 살펴보면

```{r fig.width=6, fig.height=4}
hist(lottery.payoff)
```

- 평균과 중앙값을 계산하여 화살표와 점선으로 표시하면 다음과 같이 할 수 있는데, 어느 것이 평균이고, 어느 것이 중앙값인가? 

```{r fig.width=6, fig.height=4}
mean.payoff<-mean(lottery.payoff)
med.payoff<-median(lottery.payoff)
hist(lottery.payoff,axes=F,ylim=c(-10,100))
axis(side=1,at=seq(0,1000,by=100),labels=paste(seq(0,1000,by=100)))
arrows(x0=mean.payoff,y0=-10, x1=mean.payoff, y1=0, length=0.1, code=2)
abline(v=med.payoff,lty=2,col="red")
axis(side=2,at=seq(0,100,by=20),labels=paste(seq(0,100,by=20)))
```

- 확률 히스토그램으로 바꾸고 중앙값의 왼쪽 부분에 빗금을 그었다. 전체 면적의 1/2이 모여 있는 것으로 보이는가?

```{r fig.width=6, fig.height=4}
h.payoff<-hist(lottery.payoff, plot=F)
hist(lottery.payoff, prob=T)
abline(v=med.payoff,lty=2,col="red")
x.polygon<-c(h.payoff$breaks[1:3], rep(c(med.payoff,rev(h.payoff$breaks[1:3])), each=2))
y.polygon<-c(rep(0,4), rep(rev(h.payoff$density[1:3]), each=2), 0)
polygon(x=x.polygon, y=y.polygon, density=20)
```


The Relationship between lottery.number and lottery.payoff
----------------------------------------------------------

- 이제 두 변수의 산점도를 그려보자.

```{r fig.height=4}
plot(lottery.number, lottery.payoff)
```

- 점의 모양을 바꾸고, 당첨금액이 600불 이상인 당첨번호들을 찾기 위하여 `identify()` 함수를 이용하면 마우스로 직접 찾을 수 있으나 r markdown 에서는 작동하지 않음. 

```{r fig.height=4}
plot(lottery.number, lottery.payoff,pch=20)
abline(h=600,lty=2)
identify(lottery.number, lottery.payoff, n=5, labels=paste(lottery.number))
```

- `which()` 함수와 subscripting(`[  ]`) 을 이용하여 찾아보면 

```{r fig.height=4}
high.payoff<-which(lottery.payoff>=600)
high.payoff
lottery.number[high.payoff]
plot(lottery.number, lottery.payoff,pch=20)
abline(h=600,lty=2)
text(x=lottery.number[high.payoff],y=lottery.payoff[high.payoff],labels=lottery.number[high.payoff],pos=4)
```

- 당첨금액 상위 10위까지의 당첨번호를 살펴보면

```{r fig.height=4}
o.payoff<-order(lottery.payoff,decreasing=TRUE)
lottery.payoff[o.payoff][1:10]
lottery.number[o.payoff][1:10]
```

- 당첨번호와 당첨금액의 관계를 살피기 위하여 y축의 범위를 조정하고, 격자를 설치하면

```{r fig.height=4}
plot(lottery.number, lottery.payoff,pch=20, ylim=c(0,1000))
abline(h=seq(0,1000,by=250),lty=2)
abline(v=seq(0,1000,by=100),lty=2)
```

- 흐름을 파악하기 위하여 local smoother, `lowess()` 를 활용.

```{r fig.height=4}
plot(lottery.number, lottery.payoff,pch=20, ylim=c(0,1000))
abline(h=seq(0,1000,by=250),lty=2)
abline(v=seq(0,1000,by=100),lty=2)
lines(lowess(lottery.number,lottery.payoff, f=1/3),col="blue")
lines(lowess(lottery.number,lottery.payoff, f=2/3),col="red")
```

- 이제 당첨금액이 높은 당첨번호들은 숫자가 중복되는 경우가 많고, 당첨번호가 0에서 100 이하인 경우에 당첨금액이 높은지 생각해 보자. `detach(lottery)`를 하지 않고 `deatch()`만 해도 되는 이유는 뭘까? `save(file=filename, list=ls())` 와 같은 것이 `save.image(file=filename)` 임. 확인하기를

```{r}
detach()
par(opar)
save(file="lottery.RData",list=ls())
```
```
savehistory("lottery.Rhistory")
```
