---
title: "Graphic Analysis of Lottery Data with Boxplots"
author: "coop711"
date: "2015년 3월 14일"
output: html_document
---

```{r, echo = FALSE, message = FALSE}
library(tidyverse)
library(pander)
library(knitr)
library(magrittr)
options(digits = 5)
```

# Scatter Plot

이제 두 변수의 산점도를 그려보자. 산점도는 관찰값의 $x$좌표와 $y$좌표를 평면 상에 나타낸 것이다. `lottery` 자료의 첫날 당첨번호와 당첨금액은 `lottery[1, ]` 이므로, 각 좌표를  평면상에 나타내려면 `text()` 함수를 
이용하여 

```{r fig.width=8, fig.height=4}
load("lottery.RData")
# attach(lottery)
par(mfrow = c(1, 2))
plot(lottery[1, ], 
     xlim = c(0, 1000), ylim = c(0, 1000), 
     axes = FALSE, xlab = "Number", ylab = "Payoff")
axis(side = 1, at = c(0, 500, 1000, lottery[1, 1]), 
     labels = c(0, 500, 1000, lottery[1, 1]))
axis(side = 2, at = c(0, 500, 1000, lottery[1, 2]), 
     labels = c(0, 500, 1000, lottery[1, 2]))
text(lottery[1, ], labels = "(810, 190)", pos = 3)
arrows(x0 = 810, y0 = 190, x1 = 810, y1 = 0, code = 2, length = 0.1)
arrows(x0 = 810, y0 = 190, x1 = 0, y1 = 190, code = 2, length = 0.1)
```

당첨번호 0, 499, 999에 해당하는 당첨금액을 찾아서 평면 상에 나타내면?

```{r}
id_0 <- lottery %$%
  `==`(Number, 0) %>%
  which
# which(lottery$Number==0)
lottery[id_0, ]
id_499 <- lottery %$%
  `==`(Number, 499) %>%
  which
# which(lottery$Number==499)
lottery[id_499, ]
id_999 <- lottery %$%
  `==`(Number, 999) %>%
  which
# which(lottery$Number==999)
lottery[id_999, ]
```

파악한 좌표를 평면 상에 `points()`를 이용하여 표시하고, `text()` 로 라벨을 붙임.

```{r fig.width = 8, fig.height = 4}
par(mfrow = c(1, 1))
lottery_points <- lottery[c(id_0, id_499, id_999), ] 
lottery_points %T>%
plot(xlim = c(0, 1000), ylim = c(0, 1000), 
     axes = FALSE, xlab = "Number", ylab = "Payoff") %T>%
axis(side = 1, at = c(0, 499, 999), labels = c(0, 499, 999)) %T>%
axis(side = 2, at = c(0, 500, 1000), labels = c(0, 500, 1000)) %T>%
  text(labels = apply(., MARGIN = 1, FUN = function(x)paste0("(", x[1], ", ", x[2], ")")),
       pos = c(4, 2, 2, 2))
```


흐름을 파악하기 위하여 local smoother 를 적용. 최소제곱법으로 구한 1차회귀선과 비교. `legend()`를 이용하여 범례를 만들 때에도 좌표를 주는 것 이외의 방법을 알아 둘 것.

```{r fig.width = 8, fig.height = 6}
lottery %T>%
plot(pch = 20, ylim = c(0, 1000)) %$%
abline(lsfit(Number, Payoff)$coef) 
abline(h = seq(0, 1000, by = 250), lty = 3) 
abline(v = seq(0, 1000, by = 100), lty = 3)
lines(lowess(lottery, f = 1/3), col = "blue") 
lines(lowess(lottery, f = 2/3), col = "red")
legend(x = 0, y = 1000, lty = 1, 
       col = c("black", "blue", "red"), 
       legend = c("lsfit", "lowess, f = 1/3","lowess, f = 2/3"))
```

이제는 `boxplot()`을 이용하여 자료의 특징을 살펴보자. 단순히 당첨번호와 당첨금액의 `boxplot()`을 그려보는 것은 `fivenum()`을 확인하는 데 지나지 않으므로 산점도로부터 파악한 사실들을 일깨워 보자. 우선, 당첨번호와 당첨금액의 기초통계를 계산해 보자. 

```{r}
lottery %>%
  sapply(summary) %>%
  t %>%
  kable
```

당첨번호와 당첨금액의 boxplot을 나란히 그려보면 (`mapply()`는 매우 유용한 함수임)

```{r fig.width=8, fig.hegith=4}
par(mfrow = c(1, 2))
lottery %>%
mapply(boxplot, ., main = list("Numbers Drawn", "Payoff"))
```

당첨번호와 당첨금액의 관계를 `boxplot()`을 이용하여 살펴보려면 먼저 당첨번호를 계급으로 나누어야 함. 이때 `cut()` 을 이용하여 `factor`를 생성하게 됨. 먼저 혼동을 없애기 위해 `lottery`를 `lottery.fac`에 저장하고, `nclass10`를 생성. 이때 구간의 모양을 같게 하기 위하여 마지막 값을 어떻게 설정하였는지 유의. 

```{r}
nclass10 <- lottery %$%
  cut(Number, 
      breaks = c(seq(0, 1000, by = 100)), 
#      labels = 0:9,
      right = FALSE, dig.lab = 4)
lottery %>%
  data.frame(nclass10) %>%
  head %>%
  kable(align = "c")
# head(data.frame(lottery, nclass10))
```

이 상태로 당첨번호와 당첨금액의 관계를 boxplot으로 나타내면 관계는 명확히 파악할 수 있으나 $x$축이 너무 번잡하게 됨.

```{r fig.width = 8, fig.height = 6}
lottery %>%
boxplot(Payoff ~ nclass10, data = .)
```

`nclass10` 의 `labels` 들을 구간의 첫 글자로 만들어 주고, 다시 그리면.

```{r fig.width = 8, fig.height = 6}
nclass10 %<>% 
  factor(labels = 0:9)
lottery %>%
  data.frame(nclass10) %>%
  head %>%
  kable(align = "c")
lottery %>%
boxplot(Payoff ~ nclass10, data = ., main = "Payoff by Numbers Drawn")
title(xlab = "nclass10", ylab = "Payoff")
```

`boxplot()` 대신에 그냥 `plot()`을 하면 어떻게 되는지 시도해 본다. 

```{r fig.width = 8, fig.height = 6}
lottery %>%
plot(Payoff ~ nclass10, data = ., main = "Payoff by Numbers Drawn")
```


이제 산점도에 각 변수의 주변분포(marginal distribution)를 표시해 보자. 당첨번호는 히스토그램으로, 당첨금액은 boxplot 으로 그려 본다. 

```{r fig.width=8, fig.height=6}
opar <- par(no.readonly = TRUE)
par(fig = c(0, 0.8, 0, 0.8))
lottery %>%
plot(pch = 20, xlab = "Numbers Drawn", ylab = "Payoff in Dollars") 
par(fig = c(0, 0.8, 0.55, 1), new = TRUE)
lottery %$%
hist(Number, axes = FALSE, ann = FALSE) 
par(fig = c(0.65, 1, 0, 0.8), new = TRUE)
lottery %$%
boxplot(Payoff, horiz = TRUE, axes = FALSE)
```

만일 boxplot 대신에 히스토그램을 눕혀 그리고 싶다면, `hist()`에는 `horiz =` 이 없기 때문에 `barplot()`에서 설정해 주어야 함. 일단, 그려보고 각각이 왜 필요한지 생각해 볼 것.

```{r fig.width = 8, fig.height = 6}
par(fig = c(0, 0.8, 0, 0.8))
lottery %>%
plot(pch = 20, xlab = "Numbers Drawn", ylab = "Payoff in Dollars")
par(fig = c(0, 0.8, 0.55, 1), new = TRUE)
lottery %$%
hist(Number, axes = FALSE, ann = FALSE)
par(fig = c(0.7, 1, 0, 0.8), new = TRUE)
lottery %$%
barplot(table(cut(Payoff, breaks = 11)), 
        horiz = TRUE, space = 0, col = "white",  
        axes = FALSE, axisnames = FALSE)
```

```{r, echo = FALSE}
par(opar)
save.image(file = "lottery.RData")
```
