---
title: "Cushny and Peeble’s Data"
author: "coop711"
date: "`r Sys.Date()`"
output: html_document
---

## Data Management

### Data

R-base에서 제공하고 있는 `sleep` data 는 long form data frame 으로 주어져 있음.

```{r}
library(knitr)
sleep
str(sleep)
```

<P style = "page-break-before: always">

### Long Form vs Wide Form

long form을  wide form으로 변환하고, 각각의 경우에 적절한 t-test를 시도해 볼 것임. 먼저 wide form 으로 변환하는 작업은 결국 data frame을 새로 구성하는 것일 뿐이므로 다음으로 완료됨.

```{r}
sleep_wide <- data.frame(A = sleep[sleep$group == 1, 1], 
                         B = sleep[sleep$group == 2, 1])
sleep_wide
str(sleep_wide)
sleep_wide$A
sleep_wide[, "A"]
sleep_wide[, 1]
```

<P style = "page-break-before: always">

## One Sample T test

### Long Form Data Frame

long form 에서 각 수면제의 효과가 없다는 가설을 t-test 하려면 

#### One sided t-test

```{r}
t.test(sleep$extra[sleep$group == 1], 
       alternative = "greater")
t.test(sleep$extra[sleep$group == 2], 
       alternative = "greater")
```

<P style = "page-break-before: always">

#### `tapply()`

둘을 단번에 수행하려면 `tapply()`를 이용하여

```{r}
tapply(sleep$extra, 
       INDEX = sleep$group, 
       FUN = t.test, alternative = "greater")
```

<P style = "page-break-before: always">

#### Paired t-test

두 수면제 간의 효과에 차이가 없다는 가설을 검증하려면, paired 임을 유념하여야 함.

```{r}
t.test(sleep$extra[sleep$group == 1], sleep$extra[sleep$group == 2], 
       paired = TRUE)
```

#### Formula form

formula 형식을 빌리면 다음과 같이 비교적 간결하게 기술할 수 있음.

```{r}
t.test(extra ~ group, 
       data = sleep, 
       paired = TRUE)
```

<P style = "page-break-before: always">

#### Boxplot

두 수면제의 효과를 boxplot을 그려 비교하면(산점도를 그려 비교하려면 어떻게?)

```{r, fig.width = 7, fig.height = 7}
plot(extra ~ group, 
     data = sleep, 
     main = "Using Long Form")
```

<P style = "page-break-before: always">

### Wide Form Data Frame

wide form 으로 같은 작업을 수행하면

#### `t.test()`

```{r}
t.test(sleep_wide$A, 
       alternative = "greater")
t.test(sleep_wide$B, 
       alternative = "greater")
```

<P style = "page-break-before: always">

#### `apply()`

`apply()` 를 이용해서 한번에 수행하면

```{r}
apply(sleep_wide, 
      MARGIN = 2, 
      FUN = t.test, alternative="greater")
```

<P style = "page-break-before: always">

#### Paired t-test

두 수면제 간의 효과 차이를 검증하려면

```{r}
t.test(sleep_wide$A, sleep_wide$B, 
       paired = T)
```

<P style = "page-break-before: always">

#### Scatter Diagram

각각의 효과를 산점도를 그려 비교하면

```{r, fig.width = 7, fig.height = 7}
plot(sleep_wide, 
     main = "Using Wide Form", 
     xlim = c(-2, 6), 
     ylim = c(-2, 6))
abline(a = 0, b = 1, 
       col = "red")
text(x = 4, y = 3, 
     labels = "y = x")
```

<P style = "page-break-before: always">

### 상관계수

```{r}
cor(sleep_wide$A, sleep_wide$B)
```

### Tests of Normality

정규성에 대한 검증은 각자 수행해 볼 것.

```{r}
library(nortest)
kable(sapply(sleep_wide, ad.test))
```

<P style = "page-break-before: always">

## Dot Plot (ggplot)

```{r, dotplots}
library(ggplot2)
library(grid)
(g1 <- ggplot(data = sleep_wide) +
    theme_bw())
```

<P style = "page-break-before: always">

```{r}
(g2 <- g1 + 
    geom_point(mapping = aes(x = A, y = 1:10), 
               shape = "A", 
               size = 4))
```

<P style = "page-break-before: always">

```{r}
(g3 <- g2 + 
    geom_point(mapping = aes(x = B, y = 1:10), 
               shape = "B", 
               size = 4))
```

<P style = "page-break-before: always">

```{r}
(g4 <- g3 + 
    geom_segment(mapping = aes(x = ifelse(A >= 0, 0, B), 
                               y = 1:10, 
                               xend = ifelse(A >= 0, B, A), 
                               yend = 1:10),
                 size = 0.5,
                 linetype = 1))
```

<P style = "page-break-before: always">

```{r}
(g5 <- g4 + 
    geom_vline(xintercept = 0, 
               linetype = 3))
```

<P style = "page-break-before: always">

```{r}
(g6 <- g5 + 
    scale_y_continuous(name = "Patient ID", 
                       breaks = 1:10, 
                       labels = 1:10))
```

<P style = "page-break-before: always">

```{r}
(g7 <- g6 + 
    scale_x_continuous(name = "Extra Hours of Sleep Gained",
                       breaks = -2:7,
                       labels = -2:7,
                       limits = c(-2, 7)))
```

<P style = "page-break-before: always">

```{r}
(g8 <- g7 +
    annotate("segment",
            x = sleep_wide$A, 
            xend = sleep_wide$B, 
            y = 1:10, 
            yend = 1:10, 
            col = "red",
            size = 0.5,
            arrow = arrow(length = unit(0.3, "cm"),
                          ends = "both")))
```

<P style = "page-break-before: always">

```{r}
(g9 <- g8 +
    ggtitle("The Effects of Sleeping Pills A vs B") +
    theme(plot.title = element_text(hjust = 0.5)))
```

## 작업 디렉토리 정리

```{r}
saveRDS(sleep_wide, 
        file = "sleep_wide.RDS")
```
