---
title: "ZeaMays Data"
author: "coop711"
date: "`r Sys.Date()`"
output: html_document
---

## Data

### `HistData`

`ZeaMays` Data 는 `HistData` package 에 있음. 

```{r}
library(knitr)
library(pander)
# install.packages("HistData", repos = "http://cran.rstudio.com")
library(HistData)
pander(ZeaMays)
str(ZeaMays)
```
<P style = "page-break-before:always">

### Competition

산점도로 Competition 현상 확인.

```{r, fig.width = 8, fig.height = 4}
par(mfrow = c(1, 2))
plot(cross ~ self, 
     data = ZeaMays, 
     xlim = c(10, 25), 
     ylim = c(10, 25))
title(main = "Cross and Self Fertilisation")
plot(cross ~ self, 
     data = ZeaMays, 
     pch = 16, 
     xlim = c(10, 25), 
     ylim = c(10, 25))
title(main = "Cross and Self Fertilisation")
abline(lm(cross ~ self, data = ZeaMays)$coef, 
       col = "red")
cor(ZeaMays$self, ZeaMays$cross)
text(x = 15, y = 15, 
     labels = paste("r =", round(cor(ZeaMays$cross, ZeaMays$self), digits = 3)))
par(mfrow = c(1, 1))
```

<P style = "page-break-before:always">

### Boxplot

`boxplot()`으로 비교하면 이 현상을 파악하기 어려움. 같은 결과를 갖는 두 가지 `boxplot()` 작성 코드 비교.

```{r fig.width=8, fig.height=4}
par(mfrow = c(1,2))
boxplot(ZeaMays[c("cross", "self")], 
        ylab = "Height (in)", 
        xlab = "Fertilisation")
boxplot(ZeaMays$cross, ZeaMays$self, 
        names = c("cross", "self"), 
        ylab = "Height (in)", 
        xlab = "Fertilisation")
```

<P style = "page-break-before:always">

### Paired 1-sample t-test

쌍으로 키우고 있으므르 성장의 차이는 paired one-sample t-test

```{r}
t.test(x = ZeaMays$cross, y = ZeaMays$self, 
       paired = T)
```

또는 둘 사이의 차이인 diff 대하여 one-sample t-test 를 수행하여도 동일한 결과. 이 때는 모든 매개변수는 디폴트 값으로 충족됨에 유의.

```{r}
t.test(ZeaMays$diff)
```

<P style = "page-break-before:always">

### Tests of Normality

정규성에 대한 가정은 `ad.test()`로 수행

```{r}
library(nortest)
sapply(ZeaMays[c("cross", "self", "diff")], 
       FUN = ad.test)
```

cross 자료에 대한 정규성은 매우 의심되는 수준. `qqnorm()`으로 파악.

```{r, fig.width = 12, fig.height = 4}
par(mfrow = c(1,3))
sapply(ZeaMays[c("cross", "self", "diff")], 
       FUN = qqnorm)
par(mfrow = c(1, 1))
```

<P style = "page-break-before:always">

### Rank Tests 

`t.test()`의 대안으로 `wilkox.test()` 수행. 먼저 signed ranks를 구하면. 

```{r}
sign(ZeaMays$diff) * rank(abs(ZeaMays$diff))
```

1에서 15까지 자연수의 합은 `r sum(1:15)` 이므로 통계량은 양의 부호 순위합임.

```{r}
wilcox.test(ZeaMays$cross,  ZeaMays$self)
wilcox.test(ZeaMays$diff)
```

따라서, `cross`와 `self` 가 성장률이 동일하다는 가설은 기각됨. 화분 간의 차이가 있는지 분산분석으로 살핀다면

### `anova()`

```{r}
kable(anova(lm(diff ~ pot, data = ZeaMays)))
```

따라서, 화분 간의 차이는 없다고 결론.

